臺灣高等法院臺中分院刑事判決　　　　　　　　　　九十一年度上易字第五六一號
　　上　訴　人　臺灣南投地方法院檢察署檢察官
　　被　　　告　甲○○
右上訴人因違反勞動基準法案件，不服臺灣南投地方法院九十年度易字第六八五號中
華民國九十一年二月六日第一審判決（起訴案號：臺灣南投地方法院檢察署九十年度
偵字第三三六七號），提起上訴，本院判決如左：
    主　  文
原判決撤銷。
甲○○違反女工不得於午後十時至翌晨六時之時間內工作之規定，累犯，處拘役伍拾
日，如易科罰金，以參佰元折算壹日。
    事  　實
一、甲○○於民國（下同）八十五年間曾因賭博案件，經臺灣南投地方法院判處有期
    徒刑五月確定，八十六年一月二十八日易科罰金執行完畢；詎猶不知悔改，於擔
    任設於南投縣草屯鎮○○里○○路○段四一八號「甜蜜蜜護膚名店」之負責人，
    ，竟自九十年四月二十七日起，以每月底薪新台幣（下同）二萬元之代價，僱用
    已滿二十歲之女工詹明雪，在上址從事按摩、護膚等服務之工作，為勞動基準法
    第二條第二款所稱之雇主。甲○○未經主管機關核准，亦無實施晝夜三班制，或
    備有女工宿舍，或有交通工具接送，並不具勞基法第四十九條第一項但書後段規
    定之情形，即僱用詹明雪於每日晚上八時至翌日清晨四時許，在上開護膚名店從
    事指壓、護膚等工作，違反女工不得於午後十時至翌晨六時之時間內工作之規定
    。嗣為警於九十年八月二十三日凌晨二時許於上址查獲。
二、案經南投縣警察局草屯分局報請臺灣南投地方法院檢察署檢察官偵查起訴。
    理 　 由
一、訊據被告甲○○對於右揭事實坦承不諱，核與證人詹明雪於警訊時證稱：「我於
    九十年四月二十七日到該店（即甜蜜蜜護膚名店）上班，每日都是我自己（坐）
    公車上下班，本店負責人（即被告）沒有提供盥洗宿舍，沒有提供交通工具接送
    上、下班，我來該店沒有簽什麼同意書」等語相符（見偵查卷第七頁背面），並
    有南投縣警察局草屯分局臨檢紀錄表一份附卷可證，是被告確有僱用女性員工於
    午後十時至凌晨六時工作之事實。
二、查「甜蜜蜜護膚名店」雖未為營利事業登記，然依證人詹明雪所述，其所擔任工
    作性質，係為客人護膚、按摩、指壓、刮沙等，核其行業類別，當屬「美容業」
    ，而「美容業」依卷附行政院勞工委員會（下稱勞委會）八十八年五月二十一日
    台（八八）勞動二字第○二三○○六號函所示，業經勞委會指定為勞動基準法第
    三十條之一之行業（見原審卷第三十四頁），合先敘明。又按勞動基準法第三十
    條之一第一項規定，即中央主管機關指定之行業，雇主經工會或勞工半數以上之
    同意後，其工作時間得依同項第一款至第四款原則變更，而同條項第四款則規定
    ，「女性勞工，除妊娠或哺乳期間者外，於夜間工作，不受第四十九條之限制，
    但雇主應提供完善安全衛生設施」；換言之，如雇主未經工會或勞工半數以上同
    意，或未提供完善安全衛生設施，仍不得變更工時使女性員工於夜間工作，而仍
    應符合勞動基準法第四十九條之規定。再依行政院勞工委員會八十六年七月八日
    台（八六）勞動三字第○二八四九八號函：「經指定為勞動基準法第三十條之一
    第一項之行業，該項第四款但書規定雇主應提供完善安全衛生設施，係指雇主對
    於擬使女工從事夜間工作之工作場所安全衛生設備與措施，應經勞動檢查機構檢
    查合格，未經檢查合格，該事業單位應不得使女工於午後十時至翌日凌晨六時之
    期間內工作」，關於中央主管機關指定之行業，勞動基準法第三十條之一第一項
    第四款但書係該項本文之除外規定，其目的在使放寬女工工作時間限制同時，不
    致使保護女工安全衛生之工作條件因而受影響，而違反原來勞動基準法第四十九
    條保障女工工作條件之目的。亦即，違反此「雇主應提供完善安全衛生設施」之
    規定時，雇主即不得主張同法第三十條之一本文之「不受同法第四十九條之限制
    」，否則該款但書規定即形同具文，使對放寬原勞動基準法關於工時規定所為之
    限制，成為無條件放寬，而置雇主「提供完善安全衛生設施」之義務於不顧，蓋
    若如此，則顯與勞動基準法第三十條之一規定僅在於放寬工時限制，並無放寬雇
    主應提供完善安全衛生設施之修法目的有違（參見八十五年十二月二十七日、八
    十七年五月十三日二次修正條文自明）。查被告經營之「甜蜜蜜護膚名店」業經
    勞委員指定為勞動基準法第三十條之一之行業（詳如前述），是被告經營該護膚
    名店欲僱用之女工詹明雪於午後十時至翌晨六時之時間內工作，前提仍須經工會
    或勞工半數以上同意，及提供完善安全衛生設施，方可排除勞動基準法第四十九
    條之適用，而被告自承並未經主管機關之核可，即僱用詹明雪於夜間工作，而證
    人即當天前往臨檢之警員洪君業於本院調查時亦證稱：該店並無保全系統，亦無
    請警衛，店內雖設有休息室，惟僅置放一張床，並無盥洗設備，只是上班期間供
    員工暫時休息用，並非宿舍等語在卷（見本院卷第三十頁）。足見被告亦未提供
    必要之暴力防止措施及設備，以符合勞動基準法第三十條之一所稱「雇主應提供
    完善安全設施」之規定甚明，被告上開工作場所既無提供完善之安全衛生設備，
    已與勞動基準法第三十條之一第一項之規定不合，自不得依同法第三十條之一第
    一項第四款規定，排除同法第四十九條之限制，而仍應受勞動基準法第四十九條
    第一項之限制，即被告有違反勞動基準法第四十九條第一項之規定，使女性勞工
    於夜間二十時（即午後十時）至翌晨六時之間工作甚明。本件事証明確，被告右
    揭犯行堪予認定。
三、核被告僱用女性勞工於午後十時至凌晨六時之間工作之所為，係違反勞動基準法
    第四十九條第一項前段規定，應依同法第七十七條之規定論處。被告於八十五年
    間曾因賭博案件，經臺灣南投地方法院判處有期徒刑五月確定，八十六年一月二
    十八日易科罰金執行完畢，此有臺灣高等法院被告全國前案紀錄表一份在卷可查
    ，被告於有期徒刑執行完畢後，五年以內再犯有期徒刑以上之本罪，為累犯，應
    依法加重其刑。原審以被告罪證明確，予以論罪科刑，固非無見，惟原審疏未審
    究被告尚應提供必要之暴力防止措施及設備（如保全、警衛、宿舍等設施，以確
    保女性員工夜間工作之安全）方符合勞動基準法第三十條之一所稱「雇主應提供
    完善安全設施」之規定，而僅以被告所經營之「甜蜜蜜護膚名店」於工作場所出
    入口、通道、安全門、廁所等處，均設有適當之照明，安全門及逃生通道均有明
    顯之標示，且製有逃生避難圖懸掛及逃生路線圖、逃生路線燈於通道牆壁，另設
    有緊急照明設施，而緊急出口並無堆置物品或上鎖，且備有員工休息室以便員工
    休憩，即認被告已提供完善之安全設施，即有未洽。公訴人上訴意旨指摘原判決
    不當，為有理由，自應由本院將原判決撤銷改判。爰審酌被告之素行、犯罪之動
    機、手段、目的、僱用女性員工之期間、人數、犯罪所生之危害及犯後態度等一
    切情狀，量處如主文所示之刑，並諭知易科罰金之折算標準。
據上論結，應依刑事訴訟法第三百六十九條第一項前段、第三百六十四條、第二百九
十九條第一項前段，勞動基準法第七十七條、第四十九條第一項前段、刑法第十一條
前段、第四十七條、第四十一條第一項前段、罰金罰鍰提高標準條例第二條，判決如
主文。
本案經檢察官乙○○到庭執行職務。
中      華      民      國      九十一   年       五      月     二     日
                                    臺灣高等法院臺中分院刑事第十庭
                                          審判長法  官  林  照  明
                                                法  官  盧  江  陽
                                                法  官  蔡  名  曜
右正本證明與原本無異。
不得上訴。
                                                書記官  許  哲  禎
中      華      民      國      九十一   年       五      月     六     日
附錄本判決論罪科刑之法條：
勞動基準法第第四十九條第一項
女工不得於午後十時至翌晨六時之時間內工作。但經取得工會或勞工同意，並實施晝
夜三班制，安全衛生設施完善及備有女工宿舍，或有交通工具接送，且有左列情形之
一，經主管機關核准者，不在此限：
  一、因不能控制及預見之非循環性緊急事故，干擾該事業之正常工作時間者。
  二、生產原料或材料易於敗壞，為免於損失必須於夜間工作者。
  三、擔任管理技術之主管職務者。
  四、遇有國家緊急事故或為國家經濟重大利益所需要，徵得有關勞雇團體之同意，
      並經中央主管機關核准者。
  五、運輸、倉儲及通信業經中央主管機關核定者。
  六、衛生福利及公用事業，不需從事體力勞動者。
勞動基準法第七十七條
違反第四十二條、第四十四條第二項、第四十五條、第四十七條、第四十八條、第四
十九條或第六十四條第一項規定者，處六月以下有期徒刑、拘役或科或併科二萬元以
下罰金。
                                                                        Ｉ
